【裁判字號】    96,訴,1019
【裁判日期】    980424
【裁判案由】    清償債務
【裁判全文】
臺灣桃園地方法院民事判決              96年度訴字第1019號
原      告  久寶工業股份有限公司
法定代理人  丙○○
訴訟代理人  翁顯杰律師
被      告  乙○○
訴訟代理人  林晉宏律師
上列當事人間請求清償債務事件，經本院於民國98年3 月25日言
詞辯論終結，判決如下：
    主      文
被告應給付原告壹佰伍拾壹萬伍仟元，及自民國九十一年一月一
日起，按年息百分之五計算之利息。
原告其餘之訴駁回。
訴訟費用由被告負擔十分之九，餘由原告負擔。
本判決第一項於原告以新臺幣伍拾萬伍仟元為被告供擔保後，得
假執行；但被告得以新臺幣壹佰伍拾壹萬伍仟元為原告供擔保後
，免為假執行。
原告其餘假執行之聲請駁回。
    事實及理由
一、原告起訴主張：
(一)、緣被告民國90年6 月29日以訴外人詹昭楙為保證人，向原告
    借款新台幣（下同）1,700,000 元，並約定於90年12月底還
    款，由原告開立發票日為90年7 月30日之支票乙紙交付被告
    。嗣屆期經原告屢次催討，被告仍未清償，亦置之不理，故
    原告乃於96年4 月11日具狀向鈞院聲請核發支付命令，後經
    被告聲明異議，爰依法提起本件訴訟。
(二)、查被告自90年7 月起迄93年3 月止任職玖鋐環保科技有限公
    司（下稱玖鋐公司），有各類所得扣繳暨免扣繳憑單（本院
    卷第36、37頁）在卷可參。復依鈞院查詢原告於渣打國際商
    業銀行股份有限公司（下稱渣打銀行）薪資轉帳帳戶於90年
    7 月至93年3 月間，是否有款項匯入被告帳戶，經渣打銀行
    於97年12月8 日函覆資料（本院卷一第233 至251 頁）及原
    告所提出90年7 月至93年3 月間存提款交易明細對帳單（本
    院卷一第260 至298 頁）可知，原告與玖鋐公司為關係企業
    ，又是家族經營模式，才會誤認被告為原告之員工，且原告
    與玖鋐公司之銀行帳戶互為輪用，故員工薪津有時由原告出
    帳、有時由玖鋐公司出帳，是被告僅以原告公司戶頭有部分
    轉帳薪資至伊帳戶，即謂為原告所聘僱之員工，實有誤解。
    從而被告既為玖鋐公司員工，而非原告公司員工，則被告答
    辯主張原告於年終尚應給付被告1,000,000 元年終契約金，
    91、92年兩年度共計2,000,000 元，原告僅支付1,500,000
    元，尚欠500,000 元而主張抵銷云云，即屬無稽。況且年終
    獎金並非薪資之一部，於實際發放時可視公司之營業狀況及
    員工之工作表現，自有增減之權並非固定不變。至於，被告
    非屬原告之股或承辦會計人員，何以能取得原告相關之營業
    資料，故被告所提被證9 、被證10之相關資料，原告否認其
    真正。
(三)、次查中壢市○○段第443 地號土地（下稱系爭土地），原為
    原告負責人丙○○與親友共同出資購買，並取得被證6 中編
    號1 之土地，並於其上建築房屋供丙○○住居、使用，只因
    當時丙○○之父親詹顯耀具自耕農身分，才將產權信託登記
    在詹顯耀名下，而被證6 中編號4 之建物於原告設立之初，
    即經得原土地所有權人詹顯耀之同意，由原告出資自行搭建
    廠房（下稱系爭廠房）供原告使用，每月並支付系爭廠房基
    地坐落之租金5,000 元予詹顯耀或丁○○○（詹顯耀之妻）
    ，此由原證4 之日記帳記載付詹顯耀租金及原證8 、9 支付
    租金之扣繳憑單可稽（本院卷一第90、118 至121 頁）。嗣
    詹顯耀於93年3 月26日逝世，然被告卻趁機於詹顯耀重病住
    院期間，於93年3 月25日偽以詹顯耀名義申報將系爭土地贈
    予被告，故系爭廠房為原告經系爭土地原所有權人詹顯耀同
    意，出資自行興建，自非無權占有他人土地，被告要求給付
    不當得利，進而主張抵銷，即屬無稽。況且詹顯耀於93年2
    月24日即因病急診入住林口長庚醫院，而系爭土地之贈與是
    93年3 月18日才去申請印鑑鄭明去辦理登記，亦無法證明93
    年2 月24日即有贈與合意，再檢視鈞院函調詹顯耀遺產贈與
    資料可知，上開土地、建物移轉，均在詹顯耀住院期間由詹
    昭楙代為辦理，顯見當時詹顯耀並無意思能力，故上開土地
    、建物之移轉行為亦顯存有重大瑕疵。
(四)、又查，原告於84年12月1 日核准設立，系爭廠房為原告出資
    搭建，訴外人詹昭楙當時為原告之股東，且曾向原告公司請
    領相關建造費用，有原告所提出之原證4 開業款項費用明細
    可稽（本院卷一第38至39頁），至於證人甲○○之證述，可
    能記憶不清，有部分事實與實際情形不符，經原告清查前支
    付甲○○之帳款發現，原告係於85年4 月30日開立支票乙紙
    （本院卷一第224 頁），金額220,000 元支付甲○○關於系
    爭建物之裝潢費用，益徵系爭建物確係由原告自行建造。況
    且被告既不否認原告於詹顯耀生前按月給付5,000 元租金乙
    節，則原告與詹顯耀間即存有不定期租賃關係，是以被告因
    贈與而取得系爭土地，自應承繼此一法律關係，惟被告從未
    對原告請求給付租金。而原告自96年4 月即遷移地址至中壢
    市月眉里6 鄰81-8號，並參酌原告所提出原證9 之88年至94
    年扣繳憑單，縱認原告仍不能免給付類似租金不當得利，則
    應以每月5,000 元，自95年1 月起至96年4 月止共16個月，
    合計80,000元為準（本院卷三98年3 月25日言詞辯論筆錄）
    。末以，債之關係僅存在於當事人間，故被告以被證3 之租
    賃契約，進而主張系爭土地每月租金30,000元云云，並無理
    由，至於用電證明及房屋稅繳款證明，亦非可作為所有權之
    證明文件。
(五)、並聲明：被告應給付原告1,700,000 元整及自民國91年1 月
    1 日起至清償日止，按年息5%計算之利息；訴訟費用由被告
    負擔；請准原告預供擔保，宣告假執行。
二、被告則以：
(一)、被告就原告所主張被告於90年6 月29日向原告借款1,700,00
    0 元，約定於90年12月底還款，而被告也確實收受該1,700,
    000 元借款乙節不爭執。但原告積欠被告年終獎金500,000
    元，並無權占有被告所有之土地、廠房而應給付相當於租金
    之不當得利共計1,200,000 元予被告。故被告依民法第334
    條之規定主張互為抵銷，並以96年10月30日之民事答辯狀繕
    本向原告為抵銷之意思表示，抵銷後，被告毋庸再為任何給
    付，是原告之請求，並無理由。
(二)、就被告所主張原告積欠其年終獎金500,000 元乙節，係於90
    年10月間被告任職原告前，與原告約定之勞動條件。原告公
    司同意除於每月給付被告薪資60,000元外，於年終尚應給付
    被告1,000,000 元之年終獎金。而被告可請求91年、92年兩
    年度之年終獎金，共計2,000,000 元，有被告提出之原告92
    年1 月份營業報表、92年12月份營業報表在卷，其上分別記
    載「91年度、91年12月乙○○年終獎金1,000,000 扣6%繳稅
    」、「92年度年終獎金：乙○○：1,000,000 」等語（本院
    卷一第136 、142 頁），足徵原告確應給付91年、92年兩年
    度之年終獎金共計2,000,000 元予被告。惟原告僅支付1,50
    0,000 元，而尚積欠被告500,000 元，迭經請求，均未給付
    。至於原告於97年2 月22日所呈陳報狀（本院卷一第45頁）
    ，翻異其詞改稱被告係受雇於玖鋐公司云云，並不可採。蓋
    因原告於本件訴訟之始，均未否認被告於90年10月間起受雇
    於原告之事實，更於96年12月28日所呈民事準備書(一)狀（本
    院卷一第35頁）自認被告自90年7 月起迄93年3 月止任職於
    原告公司，是此部分陳述已生自認之效果。況且聘僱之有無
    係事實問題，被告任職原告，時間長達3 年，衡情應無誤認
    之可能，故原告所稱前誤以為受雇於原告云云，並不可採。
(三)、此外，被告因贈與之法律關係而取得系爭土地及其上廠房之
    所有權，有土地謄本、土地複丈成果圖、實測圖（本院卷一
    第94至96頁）在卷可參，又被告雖無房屋權狀，但有房屋稅
    繳款書（本院卷一第97頁）在卷可稽，其納稅義務人即為被
    告，自可證明系爭廠房係被告所有，是以原告所稱系爭土地
    為其負責人丙○○與親友共同出資購買後分配取得被證6 中
    編號1 土地，並自行出資興建房屋居住，系爭廠房（編號4
    之建物）為原告出資興建云云，即無所據。惟原告卻自93年
    4 月起迄96年10月止，無權占有被告所有之系爭土地、廠房
    ，達40個月，故被告自得因原告之無權占有，向其請求給付
    相當於每月租金計算之不當得利。被告並否認原告與詹顯耀
    間有何租賃關係存在，蓋原告雖主張按月給付租金予詹顯耀
    ，然此僅係原告與詹顯耀基於特殊情誼所為之約定，從扣繳
    憑單不能證明原告與詹顯耀間就系爭土地有租賃關係。另查
    原告係以每月2 萬元之數額承租緊鄰之土地即同地段第437
    之1 地號土地，則如被告將其前揭土地、廠房出租，每月至
    少有30,000元之租金利益，故被告得向原告請求相當於租金
    計算之不當得利即1,200,000 元（計算式：30,000元×40月
    ＝1,200,000 元）。
(四)、至於原告另主張詹顯耀於93年2 月間，即因疾病纏身，先後
    入住中壢壢新醫院及林口長庚醫院，已無意思能力之事實云
    云。惟依據林口長庚之函覆（本院卷二第1 頁）內容顯示其
    住院期間意識不清之時間，係93年3 月10日起至93年3 月26
    日止，亦即並無證據證明詹顯耀於93年3 月10日前有何意識
    不清之情事。而系爭土地之登記，其原因關係為贈與，且此
    項贈與係發生於93年2 月24日，就此一時點並無證據證明詹
    顯耀有何意識不清之情事，故原告之主張並無理由。況且，
    被告為系爭土地之所有權人，業經登記在案，基此，被告即
    得本於土地所有權人之地位而主張權利。至於原告主張詹顯
    耀當時已無意思能力云云，無論是否屬實，應與本件所應審
    究之爭點無涉，而非本件審理之範圍。
(五)、並聲明：原告之訴駁回；訴訟費用由原告負擔；如受不利益
    判決，願供擔保請准免為假執行。
三、兩造不爭執事項：
(一)、被告於90年6 月29日向原告借款1,700,000 元，並約定於90
    年12月清償，原告將前開款項貸予被告後，被告迄今並未償
    還該筆借款。
(二)、93年3 月26日詹顯耀以贈與為原因，將系爭土地所有權移轉
    登記予被告。
(三)、原告詹於顯耀生前按月給付詹顯耀5,000 元。
四、本件原告主張被告於90年6 月29日以訴外人詹昭楙為保證人
    ，向原告借款1,700,000 元，雙方約定於90年12月底清償，
    原告並簽發同額記載發票日為90年7 月30日之支票乙紙以為
    擔保，前開款項業已交付，被告至今並未償還該筆款項之事
    實，為兩造所不爭執，並有原告所提借據、支票影本各1 紙
    可證，自堪信為真實。然原告主張被告積欠伊1,70 0,000
    元尚未清償之情，則為被告否認，辯稱：原告尚積欠伊年終
    獎金500,000 元及使用系爭土地、廠房40個月之相當於租金
    之不當得利1,200,000 元等語。是本件應予審究者，乃被告
    前開抵銷之抗辯是否可採，經查：
(一)、被告關於原告積欠伊年終獎金500,000元之抗辯：
１、被告抗辯原告積欠伊92年度年終獎金500,000 元之事實，為
    原告否認，辯稱：被告係任職於玖鋐公司，而非受僱於原告
    ，故原告並無給付年終獎金予被告之義務等語。
２、原告主張被告受僱於玖鋐公司，固據原告提出被告90年7 月
    至93年3 月之各類所得扣繳暨免扣繳憑單4 紙為證，然原告
    於90年9 月至11月、92年5 月至12月、93年2 月至3 月，按
    月自該公司設於渣打銀行帳戶以薪資轉帳之方式，轉帳50,0
    00元予被告之事實，有渣打銀行97年12月4 日渣打商銀新明
    字第09700385號函所附活期性存款歷史明細查詢結果7 紙、
    原告薪資報表12紙附卷可稽（見本院卷一第233 頁至第251
    頁），而被告於92年間之個人綜合所得資料亦顯示，被告於
    92年間自原告受領3,746 元薪資所得（見本院卷第75頁至第
    85頁），原告既將被告盧列於原告薪資表，並以薪資轉帳帳
    戶按月將固定金額之款項轉入被告帳戶，自堪信被告主張原
    告所轉讓之款項係薪資之情為真實，是原告徒以被告於前開
    期間自玖鋐公司領有薪資所得，而排除被告受僱於原告之可
    能，自非可採。
３、按事業單位於營業年度終了結算，如有盈餘，除繳納稅捐、
    彌補虧損及提列股息、公積金外，對於全年工作並無過失之
    勞工，應給與獎金或分配紅利。勞動基準法第29條固然定有
    明文，然就前開法律規定之內容可知，發放年終獎金除須營
    運有盈餘外，尚需於繳納稅捐、彌補虧損及提列股息、公積
    金之後，且僅對全年完過失之勞工為之，並非有僱傭關係，
    就必然有發放年終獎金之義務。兩造於前開期間內有僱傭關
    係固然屬實，然此不當然意味原告之營運狀況或被告之工作
    表現符合前開應核發年終獎金之條件，更無從以之逕認兩造
    曾經就被告任職於原告公司期間，原告應給付若干年終獎金
    有所約定。本件被告主張原告曾經允諾給付伊年終獎金2,00
    0,000 元之事實既為原告否認，被告對此有利於己之事實自
    應為舉證。然而，原告所提92年1 月久寶工業股份有限公司
    （玖鋐環保）營業報表、原告公司92年1 月份現金支出明細
    等文件，充其量足以證明原告於91年度曾經支付被告1,000,
    000 元年終獎金，並無從以之認定兩造就92年度之年終獎金
    係如何約定。被告固又以原告（玖鋐環保）92年12月份營業
    報表記載：「92年度年終獎金：乙○○1,000,000 」等語，
    主張原告有給付該筆年終獎金之義務，然查，前開營業報表
    僅係原告公司內部之帳務資料，係原告片面之記載，而非兩
    造關於年終獎金約定之文書，就該營業報表雖可知原告原本
    或許規劃給予被告一定數額年終獎金，然仍難將之解為原告
    向被告允諾給付年終獎金之意思。
４、綜上，被告於90年9 月至11月、92年5 月至12月、93年2 月
    至3 月期間受僱於原告固然屬實，然被告並未證明兩造間舊
    年終獎金之發放有何約定，亦未證明原告之營運狀況合於發
    放年終獎金之條件且其本身之工作表現亦可受領年終獎金，
    自難以原告曾經於91年度給付年終獎金1,000,000 元之事實
    ，逕認原告於92年度亦應給付相同數額之年終獎金予被告，
    從而，難認被告關於原告積欠伊年終獎金500,000 元之抗辯
    為足採。
(二)、被告關於原告積欠伊無權占有系爭土地及房屋系爭房地租金
    之抗辯：
１、被告抗辯原告自93年4 月起，至96年10月止，無權占有系爭
    土地、廠房，被告得向其請求給付相當於租金計算之不當得
    利之事實，為原告否認，辯稱：系爭土地係原告之負責人丙○○與親友合資購買後信託登記在詹顯耀名下，系爭廠房則
    係原告出資興建，就系爭土地之使用有按月繳納5,000 元租
    金予詹顯耀或丁○○○（詹顯耀之妻）等語。
２、按當事人主張有利於己之事實者，就其事實有舉證之責任，
    民事訴訟法第277 條前段定有明文。原告主張系爭土地為原
    告負責人丙○○所有，系爭廠房係原告出資興建，原告為系
    爭廠房之所有權人，對此有利於己之事實，自應由原告舉證
    。然原告就其如何將系爭土地信託登記予詹顯耀之事實，並
    未提出任何證據以實其說，而其既稱系爭土地係丙○○所有
    信託登記予詹顯耀，又稱按月向詹顯耀繳納租金，所言顯有
    矛盾。又原告就其如何出資興建系爭廠房之事實，固提出伊
    於85年4 月30日簽發予證人甲○○面額220,000 元之支票乙
    紙（見本院卷一第224 頁）為證，然就票據本身已無從判斷
    其原因關係為何，而證人即詹顯耀之女婿甲○○於本院審理
    時亦證稱，將近20年前，伊受詹昭楙之指示去裝潢系爭廠房
    所在之鐵皮屋，該鐵皮屋當時就已經興建完成半年，曾聽詹
    昭楙說要搭鐵皮屋來放農具，裝潢之費用係向詹昭楙領取等
    語（見本院卷一第210 頁至第212 頁），是原告主張系爭土
    地為丙○○所有、系爭廠房為原告所有，均不足採。至於原
    告雖辯稱被告係利用詹顯耀病重偽以詹顯耀名義將系爭土地
    贈與被告，然查：系爭土地於93年3 月25日由詹昭楙擔任代
    理人，以贈與為原因（原因發生日期為93年2 月24日）向桃
    園縣中壢地政事務申請辦理移轉登記予被告，辦理前開移轉
    登記所需印鑑證明，則係詹顯耀於93年3 月18日委託詹昭楙
    向桃園縣中壢市戶政事務所申請等事實，有卷附桃園縣珠另
    地政事務所97年3 月4 日中地登字第0970002119號函所附土
    地登記申請書、土地增值稅不課徵證明書、土地贈與所有權
    移轉契約書、土地登記第一類謄本、桃園縣中壢戶政事務所
    97 年10 月14日桃中戶字第0970009934號函所附印鑑登記證
    明申請書、委託書可憑（見本院卷一第50頁至第57頁、第94
    頁、第171 頁至第173 頁），而本件贈與契約簽定之次日（
    93年2 月25日）詹顯耀雖向長庚紀念醫院林口分院醫師主訴
    其肢體關節痛，然醫護人員評估其意識清楚、呼吸平順、經
    醫師診治後病況穩定，因此於當日辦理出院之事實，有該院
    97年12月12日（97）長庚院法字第1195號函所附詹顯耀病歷
    （本院卷二第263 頁），是以，前開贈與契約簽定之時，詹
    顯耀並無原告所稱意識不清之情形，原告復未舉證證明本此
    贈與契約所為移轉登記，有何違反詹顯耀本人意思之情事，
    前開贈與契約之簽定及辦理移轉登記既不能證明係偽以詹顯
    耀之名義所為，則原告前開所辯即不足採。
３、原告主張詹顯耀於88年至93年，將系爭廠房及所坐落之土地
    ，以每年60,000元之代價，出租予原告之事實，有卷附各類
    所得扣繳暨免扣繳憑單6 紙可憑（見本院卷一第119 頁至第
    121 頁），被告雖辯稱前開給付並非租金，然並未舉證證明
    詹顯耀與原告間就系爭廠房、土地之租賃關係有何虛偽不實
    ，自難認其所辯為可採。原告與詹顯耀間，就系爭廠房、土
    地之租賃關係既然確實存在，又無證據證明前開租賃關係定
    有期限，系爭土地贈與被告之後，前開租賃關係之存續與否
    ，則為本件應予再行探究之點：
(1)、按現行民法第425 條規定：「出租人於租賃物交付後，承租
    人占有中，縱將其所有權讓與第三人，其租賃契約，對於受
    讓人仍繼續存在。前項規定，於未經公證之不動產租賃契約
    ，其期限逾五年或未定期限者，不適用之」上開規定，旨在
    以出租人出租後「讓與」租賃物所有權所生之法律關係為規
    範內容，寓有保障承租人及受讓人之意義。因此，不論在上
    開規定修正施行前、後成立之不定期租賃契約，苟在修正施
    行後出租人有「讓與」租賃物所有權之情形，即有該條第2
    項規定之適用（最高法院95年度臺上字第521 號判決要旨可
    資參照）。
(2)、是以，縱令原告辯稱自84年起即與詹顯耀間，就系爭土地、
    廠房存有不定期之租賃關係等語為可採，然因詹顯耀係在現
    行民法第425 條修訂施行（89年5 月5 日）後之93年3 月25
    日，以贈與方式而將系爭房屋之所有權讓與被告，揆諸上開
    判決意旨，自仍應適用現行民法第425 條之規定。換言之，
    原告與詹顯耀間就系爭土地、廠房房屋存有未經公證之不定
    期限租賃關係，不適用同條第1 項買賣不破租賃之規定，系
    爭土地之現所有權人即被告，不受原告主張之不定期租賃關
    係之拘束，原告亦不能據此辯稱占用系爭土地為有權占有。
    因此，被告主張伊受讓系爭土地後原告無權占用系爭土地，
    即有理由。至被告主張系爭廠房亦經詹顯耀贈與伊而為伊所
    有之情，亦為原告否認，被告對此有利於己之事實自應為舉
    證，然查系爭廠房為未辦理保存登記之鋼架鐵屋房屋，依前
    開贈與契約及所有權移轉登記文件與被告所提房屋稅繳納證
    明文件，並無從判斷詹顯耀有無將系爭廠房一併贈與被告，
    是被告主張伊因原告無權占有系爭廠房而受有相當於租金之
    損害，尚乏實據。
(3)、無權占用他人之不動產，可能獲得相當於租金之利益，為社
    會通常之觀念，而不動產所有人因此受有相當於租金之損害
    ，自得依民法第179 條前段之規定，請求相當於租金之不當
    得利。而相當於租金之損害賠償金額之計算，依土地法第97
    條第1 項固規定：「城市地方房屋之租金，以不超過土地及
    其建築物申報總價額年息百分之十為限」，然土地法第97條
    關於約定最高租額之限制，僅限於城市地方供住宅使用之房
    屋有其適用，此觀諸同法第94條第1 項及第96條均係有關「
    自住」之規定即可推知。至城市地方供營業用之房屋，承租
    人得以營商而享受商業上之特殊利益，非一般供住宅用之房
    屋可比，所約定之租金，自不受土地法第97條規定之限制（
    最高法院94年度第2 次民事庭會議決議參照）。
(4)、查原告占用系爭土地是供作廠房之用，顯見原告占用系爭土
    地係供營業之用。而系爭土地為農牧用地，使用分區為特定
    農業區，公告現值為每平方公尺1,600 元，96年1 月之申報
    地價則為每平方公尺280 元等情，有卷附系爭土地第一類謄
    本可憑（見本院卷一第94頁）。再參酌詹顯耀就系爭土地及
    廠房之租賃，與原告約定之租金為每月5,000 元（即60,000
    ÷12＝5,000） ，此一價格，以原告占用面積238 平方公尺
    （見本院卷一第96頁實測圖）換算，約相當於年息90﹪，本
    院綜核上情，認為原告主張伊因無權占用系爭土地，每月可
    得之相當於租金之利益應以5,000 元計算，應屬適當。至被
    告另主張以同地段第437 之1 地號土地出租之租金為每月20
    ,000 元 換算原告受有相當於租金之利益，每月當有30,000
    元之租金利益，然據被告所提租賃契約可知，該份租賃之期
    間為96年7 月1 日至98年6 月30日，距離本件事實發生之時
    （93年4 月）已有3 年之久，且系爭437-1 地號土地之面積
    、利用價值是否與系爭土地相當，並非無疑，不宜逕予比照
    ，附此說明。
(5)、再者，被告主張原告占用系爭土地之期間係自93年4 月至96
    年10月，然為被告否認，辯稱伊於96年4 月即已遷離等語，
    被告就原告於96年5 月以後有占用系爭土地之事實並未舉證
    以實其說，是原告就系爭土地之占用期間，自應認定如原告
    自認之至96年4 月止，故原告先後共計無權占用系爭土地37
    個月（93年4 月至96年4 月），共計受有185,000 元之相當
    於租金之不當得利。
五、按2 人互負債務，而其給付種類相同，並均屆清償期者，各
    得以其債務，與他方之債務，互為抵銷」、「抵銷，應以意
    思表示，向他方為之。其相互間債之關係，溯及最初得為抵
    銷時，按照抵銷數額而消滅」，民法第334 條第1 項、第33
    5 條第1 項分別定有明文。經查，被告於本院審理中96年10
    月31日具狀就其對原告上開年終獎金及相當於租金之損害賠
    償債權，與原告之債權主張扺銷，而此意思表示於同日送達
    於原告，有卷附民事答辯狀可稽（見本院卷一第14頁以下）
    。次查，兩造間之債權種類均為金錢給付，且清償期均已屆
    至，依上開規定，被告主張扺銷，即有理由。被告得主張抵
    銷之金額則為185,000 元，業如前述。是被告上開債權與原
    告之借款債權及遲延利息債權抵銷後，尚應給付原告1,515,
    000 元。是原告請求被告給付1,515,000 元之借款及自約定
    清償之翌日即91年1 月1 日起至清償日止，按年息5 ％計算
    之法定遲延利息，為有理由，應予准許，逾此部份之請求為
    無理由，應予駁回。
六、兩造均陳明願供擔保，分別聲請准予宣告、免予宣告假執行
    ，於原告勝訴部分，經核並無不合，爰酌定相當擔保金額准
    許之。至於原告敗訴部分，其假執行之宣告已失所附麗，應
    併予駁回。
七、本件為判決之基礎已臻明確，兩造其餘之攻擊或防禦方法及
    未經援用之證據，經本院斟酌後，認為均不足以影響本判決
    之結果，亦與本案爭點無涉，自無逐一詳予論駁之必要。
八、據上論結：原告之訴為一部有理由，一部無理由，依民事訴
    訟法第79條、第390 條第2 項及第392 條，判決如主文。
中    華    民    國    98    年     4    月    24    日
                  民事第二庭    法  官  卓立婷
以上正本係照原本作成。
如對本判決上訴，須於判決送達後20日內向本院提出上訴狀。
中    華    民    國    98    年     4    月    27    日
                                書記官  黃進傑

司法院資訊處製作；財團法人民間司法改革基金會備份。
